臺灣臺北地方法院交通事件裁定　　　　 94年度交聲字第897號
異　議　人
即受處分人　甲○○
上列異議人即受處分人因違反道路交通管理處罰條例案件，對於
臺北市交通事件裁決所於中華民國九十四年八月十八日所為之處
分（北市裁二字第裁二二─ＣＧ0000000號、北市裁二字
第裁二二─ＣＧ0000000號、北市裁二字第裁二二─ＣＧ
0000000號），聲明異議，本院裁定如下：
    主  文
原臺北市交通事件裁決所北市裁二字第裁二二─ＣＧ00000
00號、北市裁二字第裁二二─ＣＧ0000000號處分均撤
銷。
甲○○汽車駕駛人，行車速度，超過規定之最高時速，處新臺幣
壹仟柒佰元罰鍰，並予記違規點數壹點；又汽車駕駛人，行車速
度，超過規定之最高時速，處新臺幣壹仟柒佰元罰鍰，並予記違
規點數壹點。
其餘異議駁回。
    理  由
一、按行車速度，依標誌或標線之規定，無標誌或標線者，行車
    時速不得超過五十公里，道路交通安全規則第九十三條第一
    項第一款前段規定甚明。復按汽車駕駛人，行車速度，超過
    規定之最高時速者，處新臺幣（下同）一千二百元以上二千
    四百元以下罰鍰，道路交通管理處罰條例第四十條第一項定
    有明文；又汽車駕駛人違反上開條項規定者，記違規點數一
    點，同法第六十三條第一項第一款亦有規定。再依違反道路
    交通管理事件統一裁罰基準表（下簡稱基準表）之規定，汽
    車駕駛人行車速度超過規定之最高時速未滿二十公里者，駕
    駛人應處一千七百元罰鍰，超過最高時速二十公里以上者，
    處一千九百元罰鍰。
二、本件異議人即受處分人甲○○分別於民國九十四年六月二日
    十時二十六分、同年月八日九時四十八分、同年月九日十時
    十三分許，駕駛車牌號碼五Ｄ─一六九六號自用小客車，行
    經限速五十公里之臺北縣八里鄉○○路○段往蘆洲、臺北方
    向時，各以時速七十五公里、六十七公里、六十八公里超速
    行駛，經測速器測得受處分人超速情事後，經臺北縣政府警
    察局交通隊逕行舉發，以受處分人有道路交通管理處罰條例
    第四十條第一項之違規行為分別掣發臺北縣政府警察局北縣
    警交字第ＣＧ0000000號、北縣警交字第ＣＧ000
    0000號、北縣警交字第ＣＧ0000000號舉發違反
    道路交通管理事件通知單予以舉發，嗣受處分人於舉發通知
    單上所載應到案日期（分別為九十四年七月十九日、同年月
    二十五日、同年月三十日）前之九十四年七月十二日向原處
    分機關即臺北市交通事件裁決所申訴，原處分機關函請舉發
    機關調查結果，仍認受處分人有上開違規行為，乃依道路交
    通管理處罰條例第四十條第一項規定，於九十四年八月十八
    日以北市裁二字第裁二二─ＣＧ0000000號、北市裁
    二字第裁二二─ＣＧ0000000號、北市裁二字第裁二
    二─ＣＧ0000000號裁決書分別裁處受處分人罰鍰一
    千九百元、一千七百元、一千七百元，於北市裁二字第裁二
    二─ＣＧ0000000號裁決書中並依道路交通管理處罰
    條例第六十三條第一項（漏載第一款）規定記違規點數一點
    。
三、受處分人聲明異議意旨略以：目前道路上設置之固定式測速
    照相機前方，以及設有移動式測速照相機路段皆設置「前有
    超速照相」之標誌鐵牌，其目的乃為保障人權及消弭舉發違
    規之爭端，而本件測速照相路段無設置告示標牌，違反警察
    機關舉發交通違規應注意事項第二條第五項：嚴禁在交通工
    程設施不明處所逕行舉發（如標誌、標線衝突、設置不清或
    規劃不當等），並主動協調主管機關改善之規定；又舉發單
    位未依規定穿著制服、開啟警示燈，亦違反上開應注意事項
    第二條第三項規定；另臺北縣龍米路一段至三段全長約六公
    里，雙向共設置有五部固定式照相器材，實有違反比例原則
    之嫌，若舉發單位未能提出歷年統計數據釋疑，則屬違反上
    開應注意事項第四條第一項第二款：「移動式測速照相（三
    角架或車裝式測照）地點應選擇易飆車或易肇事路段處所，
    執勤時並應經主官（管）核准」之規定，從而，本件所攝得
    之超速照片係屬違法取得，實不得據以為告發之佐證。另舉
    發單位雖於回覆之函文中說明：違規地點後方約一點五公里
    有設立標誌牌等，然查上開函文中所謂之標誌牌，係立於龍
    米路三段與觀海大道路口之固定式測速器告示牌誌，非屬本
    件移動式測速照相的告示牌，是亦不得為舉發單位合法舉發
    之依據；綜上，原處分實均有違誤，應予撤銷，改判受處分
    人不罰云云。
四、經查：
（一）依道路交通安全規則第九十三條第一項第一款前段規定，
      行車速度，應依標誌或標線之規定，無標誌或標線者，行
      車時速不得超過五十公里。查本件違規地點係在臺北縣八
      里鄉○○路○段，而違規地點後方約一點五公里處設置有
      速限五十公里之標誌，沿途路面並漆劃「50」，此有臺北
      縣政府警察局九十四年八月九日北縣警交字第○九四○一
      ○七八三五號書函一紙附卷可證，顯見本件違規路段之行
      車速度，最高為五十公里，而受處分人分別於九十四年六
      月二日十時二十六分、同年月八日九時四十八分、同年月
      九日十時十三分許，以時速七十五公里、六十七公里、六
      十八公里駕駛車牌號碼五Ｄ─一六九六號自用小客車於上
      開路段行駛，有測速照片三幀在卷可證，故受處分人確有
      三次交通違規行為，自可認定。在道路上常見之「前有測
      速照相」之標語立牌，係以告知駕駛人附近路段設有測速
      照相機之方式，提醒、警告駕駛人，其目的係在減少駕駛
      人超速行駛違規情況之發生，惟縱無該立牌之設置，亦不
      代表駕駛人即可不顧交通法規之限制，任意違規超速行駛
      ，是本件違規路段縱未設有提醒駕駛人前有測速照相之立
      牌，受處分人仍不得據以主張不負違規責任。
（二）又內政部警政署於九十二年七月一日起頒定施行「警察機
      關舉發交通違規應注意事項」，其目的係在統一警員執法
      行為，杜絕執法偏差與爭議，此見該應注意事項第一條即
      明，是上開應注意事項係屬行政機關內部管理規定，至於
      駕駛人是否有交通違規行為，仍以駕駛人之行為是否有違
      反道路交通管理處罰條例、道路交通安全規則等相關交通
      法規為評斷之基準。縱認警員舉發交通違規有所不當，未
      完全依循上開應注意事項，駕駛人若確有交通違規行為，
      仍應接受裁罰，不得主張免責。況且，上開應注意事項第
      二條係關於「逕行舉發」之規定，該條第三項：「照相採
      證時，應著制服於明顯處所公開執法，並將違規要件完整
      攝入」之規定，係針對警員親自拍攝採證照片所為之規範
      ，本件受處分人違規超速行駛之行為係經路旁設置之測速
      照相機攝得照片，而為警依據測速照片掣單舉發，是並無
      違反上開條項之可能。而行車速限交通法規已有明確規範
      ，業如前述，故本件亦無違反上開應注意事項第二條第五
      項：「嚴禁在交通工程設施不明處所逕行舉發（如標誌、
      標線衝突、設置不清或規劃不當等），並主動協調主管機
      關改善」規定之可能。另本件違規路段設有測速照相機，
      應係主管機關認有其必要性始為設置，是否有違反上開應
      注意事項第四條第一項第二款：「移動式測速照相（三角
      架或車裝式測照）地點應選擇易飆車或易肇事路段處所，
      執勤時並應經主官（管）核准」之規定，亦屬行政主管機
      關考量在有限之資源、人力下達成維持交通秩序目的所應
      加以審酌者，與本件受處分人是否有違規行為之認定無涉
      。是以，受處分人主張本件舉發違規有違上開應注意事項
      ，採證照片係違法取得，故應撤銷對其之裁罰處分云云，
      自均無足取。
五、綜上所述，本件受處分人確有前揭三次違規行為，原處分機
    關針對受處分人於九十四年六月八日九時四十八分許、同年
    月九日十時十三分許之違規行為，分別以北市裁二字第裁二
    二─ＣＧ0000000號、北市裁二字第裁二二─ＣＧ0
    000000號各裁處受處分人一千七百元罰鍰，固非無見
    ，然原處分機關就上開二次違規行為，均漏未依道路交通管
    理處罰條例第六十三條第一項第一款規定於裁決書之處罰主
    文欄上記載併記受處分人違規點數一點，即難認為允洽，是
    以受處分人異議雖無理由，然原裁定該部分既有不當，仍應
    由本院將該部分之原處分撤銷，以受處分人有道路交通管理
    處罰條例第四十條第一項明定之違規行為，各處以一千七百
    元之罰鍰，併均依同條例第六十三條第一項第一款規定記受
    處分人違規點數一點，裁處如主文第二項所示，以資適法。
    另針對受處分人於九十四年六月二日十時二十六分許之超速
    行為，原處分機關依道路交通管理處罰條例第四十條第一項
    、第六十三條第一項（漏載第一款）規定，參酌基準表，以
    北市裁二字第裁二二─ＣＧ0000000號裁處受處分人
    一千九百元罰鍰，並記違規點數一點，核無違誤，受處分人
    對此部分聲明異議，為無理由，自應將其異議駁回。
六、據上論斷，應依道路交通案件處理辦法第十九條、第二十條
    前段，裁定如主文。
中　　華　　民　　國　　94　　年　　9 　　月　　19　　日
                      臺灣臺北地方法院交通法庭
                          法　官　劉素如
上正本證明與原本無異。
如不服本裁定，應於裁定送達後5日內向本院提出抗告狀。
                          書記官  陳俐妙
中　　華　　民　　國　　94　　年　　9 　　月　　21　　日
